【裁判字號】    98,上訴,476
【裁判日期】    980507
【裁判案由】    毒品危害防制條例
【裁判全文】
臺灣高等法院刑事判決                 98年度上訴字第476號
上  訴  人
即  被  告  甲○○
                    （現羈押於臺灣臺北看守所）
選任辯護人  舒建中律師
上  訴  人
即  被  告  戊○○
                    （現羈押於臺灣臺北看守所）
選任辯護人  侯傑中律師（扶助律師）
上列上訴人因違反毒品危害防制條例案件，不服臺灣板橋地方法
院97年度訴字第2761號，中華民國97年12月11日第一審判決（起
訴案號：臺灣板橋地方法院檢察署97年度偵字第4417、6372、63
74號），提起上訴，本院判決如下：
    主  文
原判決關於甲○○如附表三所示及定應執行刑部分、戊○○販賣
第二級毒品及定應執行刑部分，均撤銷。
甲○○被訴如附表三所示部分，均無罪。
戊○○意圖販賣而持有第二級毒品，處有期徒刑陸年。扣案如附
表二編號8所示之物，沒收銷燬之；扣案如附表9、10所示之物，
均沒收。
其他上訴駁回。
甲○○上開撤銷改判部分與上訴駁回部分所處之刑，應執行有期
徒刑壹拾貳年。販賣毒品所得新臺幣伍拾玖萬柒仟伍佰元沒收之
，如全部或一部不能沒收時，以其財產抵償之。
戊○○上開撤銷改判部分與上訴駁回部分所處之刑，應執行有期
徒刑陸年肆月。扣案如附表二編號5、8所示之物，均沒收銷燬之
；扣案如附表9、10所示之物，均沒收。
    事  實
一、甲○○明知甲基安非他命係毒品危害防制條例所列之第二級
    毒品，不得販賣，竟基於意圖營利之犯意，分別於附表一所
    示犯罪時間、地點，販賣如附表一所示內容之甲基安非他命
    予附表一所示之人。
二、戊○○明知海洛因、甲基安非他命分別係毒品危害防制條例
    所列之第一級、第二級毒品，不得持有、販賣，竟基於持有
    第一級毒品海洛因之犯意，於不詳時間，在新竹市某三角公
    園，自真實姓名年籍不詳、綽號「老鼠」之成年男子處，購
    入如附表二編號5所示之毒品海洛因後，無故持有之。另基
    於自己施用甲基安非他命之犯意，於民國97年1月17日某時
    許，在臺北縣永和市○○路○段133巷64弄7號4樓住處，以每
    兩新台幣（下同）8萬5千元之價格，向甲○○購入重約3兩
    之甲基安非他命，總價共25萬5千元，除部分供己施用外，
    嗣起售賣營利之意圖，將剩餘之扣案如附表二編號8所示之
    甲基安非他命，分裝為45包，俟機出售。
三、嗣經警先後於97年1月27日下午1時30分許及同日下午7時30
    分許，分別在屏東縣屏東市○○○路202巷口及新竹縣新豐
    鄉埔合村頂埔78之46號拘提甲○○及戊○○到案，在附表二
    所示扣押地點，扣得如附表二所示之物。
四、案經臺北市政府警察局報請臺灣板橋地方法院檢察署檢察官
    偵查起訴。
    理  由
壹、證據能力部分：
一、原審勘驗被告戊○○之97年1月28日警詢錄影帶，足認警員
    係採一問一答方式進行詢問，被告回答後，警員再以電腦打
    字製作筆錄，其詢問方式並無不法情事。又被告戊○○於接
    受警員詢問時，其精神狀態正常，對於警詢提問均能清楚應
    答，並無疲憊不堪之情狀，而其答話內容核與筆錄記載相符
    ，此均經原審於審理時勘驗屬實，且有勘驗筆錄在卷可憑（
    見原審卷第125至126頁）。又被告戊○○於97年1月28日接
    受檢察官訊問，其錄影光碟雖故障無法播放（見原審卷第12
    7頁），惟被告戊○○對於上開偵訊內容並不否認為其所述
    ，僅辯稱為獲交保才如此陳述云云（見原審卷第168頁）。
    而被告戊○○前曾因違反肅清煙毒條例案件，經法院判處無
    期徒刑確定（現假釋中），其歷經多次偵審程序及相關案件
    之判刑，衡情應熟知檢察官聲請法院羈押，法官為羈押處分
    與否並非以被告是否自白為唯一判斷標準，被告為求交保而
    坦認最重可判處無期徒刑之重罪犯行，有違常理，難以想像
    。又被告戊○○甫遭查獲後同日晚間製作第1次警詢筆錄時
    ，警方詢以是否願意接受夜間詢問時，即以疲倦為由拒絕接
    受夜間詢問，迄至翌日上午4時50分，方同意製作第2次警詢
    筆錄，有警詢筆錄附卷可佐（見偵查卷第142至144頁）；又
    證人即97年1月28日警詢筆錄詢問員警己○○於原審證稱：
    被告戊○○稱其罹患糖尿病，希望早一點問，早一點送去地
    檢署，希望去看醫生，我們一定會將權利告知被告，如果被
    告要我們問，我們也會繼續問，除非被告拒絕，詢問過程中
    ，並未感覺被告身體有不舒服之情形，有給被告戊○○吸煙
    ，被告戊○○抽完煙還要我買，煙及可樂都是我買的（見原
    審卷第178頁、第180至181頁）；另參酌被告戊○○嗣入看
    守所內外傷紀錄表及就診病歷單影本，被告戊○○除自述有
    糖尿病外，其本身及看守所人員均未記載有何異常生理情況
    ，是被告戊○○主張其警詢、偵訊筆錄無真實性、任意性（
    見本院卷第126頁反面、第132頁、第198頁），自難採認。
    至被告戊○○於本院要求重新勘驗警詢及偵訊光碟，及調閱
    市刑大拘留室出入登記資料、調閱其入看守所後97年1月29
    日血糖數據資料云云（見本院卷第101頁、第128頁、第151
    頁）。惟偵訊光碟已毀損無法播放，業具前述，是被告戊○○此部分聲請顯屬不能調查；而警詢筆錄業經原審勘驗屬實
    ，被告戊○○接受警員詢問時，如前述其精神狀態正常，別
    無重複調查警詢筆錄或調閱市刑大拘留室出入登記資料之必
    要；另被告戊○○於97年1月29日血糖數值並無法證明97年1
    月28日偵訊中有因血糖升高、毒品斷癮而引起神智不清之情
    形，是所請均無必要。
二、被告甲○○於本院爭執證人乙○○、楊勝翰、林惠雯、丙○○、許啟霖偵訊筆錄無證據能力（見本院卷第127頁反面）
    。惟證人乙○○、楊勝翰、林惠雯、丙○○、許啟霖偵訊筆
    錄經檢察官以證人身分命供前或供後具結在卷（見偵查卷第
    28 1頁、第296頁、第318頁、第327頁反面、第329頁反面）
    ，且無證據證明檢察官違法取供，並無顯不可信之情況，依
    刑事訴訟法第159條之1第2項規定，上開筆錄自有證據能力
    。又證人乙○○、丙○○業經原審或本院審理中以證人身分
    到庭陳述，並經檢察官、辯護人交互詰問，已充分保障被告
    甲○○之對質詰問權，而證人楊勝翰、林惠雯、許啟霖又於
    審判中法院賦予被告甲○○行使對質詰問權利之機會時，均
    未聲請傳換（見本院卷第224頁），顯已放棄對質詰問權，
    是上述人證偵訊筆錄自得作為證據。
三、此外，本件判決後開所示之被告以外之人於審判外之陳述或
    書面陳述，固均屬傳聞證據，惟被告及辯護人於原審及本院
    對之證據能力均不爭執。本院審酌此等證據資料製作時之情
    況，尚查無違法不當及證明力明顯過低之瑕疵，亦認為以之
    作為證據應屬適當，爰逕依刑事訴訟法第159條之5規定，認
    均例外有證據能力。
貳、有罪部分：
一、被告甲○○販賣第二級毒品甲基安非他命部分：
    訊據上訴人即被告甲○○固坦承有附表一編號1、3至8、10
    至11所示之販賣甲基安非他命之犯行，惟矢口否認有附表一
    編號2、9所示之犯行，辯稱：未販賣予乙○○、丙○○，附
    表一編號9所示，乃丙○○主動來電詢問，我不理他，後來
    就沒有進行交易云云。經查：
  (一)附表一所示有關販賣第二級毒品甲基安非他命之事實，業據
    被告甲○○於原審及本院（除編號2、9部分外）坦承不諱（
    見原審卷第85頁、第14 3頁、第167頁、第174頁、第191頁
    、聲羈72卷第6頁、本院卷第126頁反面、第219頁反面）；
    核與證人戊○○、楊勝翰、林惠雯、丙○○、許啟霖於偵訊
    時、證人乙○○於偵訊及本院所述情節大致相符（見偵查卷
    第273頁、第278頁、第29 3至294頁、第316頁、第327頁、
    第330頁、本院卷第218 頁反面）。復有通訊監察書、甲○○與楊勝翰、甲○○與丙○○、甲○○與許啟霖監聽譯文等
    資料在卷可憑（見偵查卷第17至18頁、第297頁、第299至
    232頁、第308頁、第332頁、第400至427頁）。又扣案如附
    表二編號8所示之白色晶體45包，乃被告戊○○購自被告甲○○處，經送鑑驗結果，確檢出甲基安非他命成份，有內政
    部警政署刑事警察局97年2 月21日刑鑑字第0970019428號鑑
    定書在卷可憑（見偵查卷第321頁）。足認被告甲○○自白
    核與事實相符，堪以採信。
  (二)被告甲○○雖嗣於本院準備程序期日否認有為如附表一編號
    2所示之犯行云云（見本院卷第126頁反面），然其於本院審
    判程序期日已明白坦認證人乙○○有以易付卡及現金2300元
    向其購買甲基安非他命（見本院卷第219頁反面），且證人
    乙○○於偵查中亦陳其幫被告甲○○辦預付卡抵買毒費用，
    後來又補足2300元，1公克甲基安非他命共3500元等語，復
    於原審復證稱偵訊筆錄實在，並未冤枉被告甲○○等情（見
    偵查卷第278頁），所陳兩相合致，是被告甲○○否認此部
    分犯行亦無足採。
  (三)證人丙○○於偵查中已明確證稱：96年8月30日18時29分監
    聽譯文中，提到「49」就是4萬9千元，指1兩之價錢，係在
    中永和路邊拿到等語（見偵查卷第327頁）；復有該時之通
    訊監察譯文在卷可稽（見偵查卷第17至18頁），堪認屬實。
    雖證人丙○○嗣於本院否認前詞，稱當日兩人並未見面云云
    ，然其同日亦證稱：該通聯紀錄中提到「比較硬」的東西係
    指安非他命，因為我想買所以提到，有約當天晚上要見面等
    語（見本院卷第221頁）；參酌上述通訊監察譯文內容：證
    人丙○○當日去電被告甲○○，係為還款5千元，且兩人對
    於毒品價格多有討論，證人丙○○稱有他人告知為「47」（
    按即1兩4萬7千元），被告甲○○則稱無法給此低價，僅能
    給「49」（按即1兩4萬9千元），最後證人丙○○因無交通
    工具，要求被告甲○○到其住處附近收款，並因其朋友需要
    而要求被告甲○○「順便帶一些」毒品，該次款項由其負擔
    ，且最後同意4萬9千元之價格，並相約「見面再談」等情，
    則被告甲○○既有5千元款項待收，雙方對於甲基安非他命
    價格又達成共識，復約好見面再談，又均未說明嗣後有何障
    礙見面之事項發生，顯見雙方應稍晚有見面完成甲基安非命
    交易情事，方符常理。是證人丙○○於本院所陳無非迴護被
    告甲○○之詞，不足採信。綜上所述，被告甲○○如附表一
    所示販賣第二級毒品甲基安非他命犯行，堪以認定。
二、被告戊○○持有第一級毒品海洛因部分：
    訊據上訴人即被告戊○○矢口否認有持有海洛因之犯行，辯
    稱：我坦承吸食海洛因，且僅購買1.5公克之海洛因云云。
    辯護人為被告戊○○具狀辯稱：被告施用海洛因後繼續持有
    海洛因之行為，應為先前施用行為所吸收，而扣案海洛因純
    質淨重僅0.11公克，並未超過行政院所訂5公克之標準云云
    。經查：
  (一)被告戊○○於原審已供認扣案如附表二編號5所示之海洛因2
    包為其所有（見原審卷第86頁），而該扣案之粉末確含有海
    洛因成份，有法務部調查局97年2月20日調科壹字第0972301
    0800號濫用藥物實驗室鑑定書附卷可憑（見偵查卷第322頁
    ），是被告戊○○持有第一級毒品海洛因之事實，堪以認定
    。至被告戊○○於本院聲請再次化驗扣案海洛因重量云云（
    見本院卷第150頁），惟觀上述調查局鑑定書內容，已明確
    說明97年1月27日在新竹縣新豐鄉埔和村頂埔87之46號搜索
    扣押所得6包疑似第一級毒品海洛因之物（即附表二編號5至
    7 所示），實際檢驗結果僅2包為海洛因，且淨重10.86公克
    之該包粉末含微量海洛因，純質淨重約0.11公克等情，則被
    告戊○○空言爭執並非海洛因云云，並無可採，是此部分待
    證事實已臻明瞭，別無再調查之必要。
  (二)被告戊○○雖辯稱其平日即有施用海洛因之習慣，此次查獲
    持有海洛因之行為，應為先前施用行為所吸收云云。惟被告
    於97年1月27日為警查獲後所採集之尿液，經檢驗結果呈安
    非他命類陰性反應，有97年2月1日台灣尖端先進生計醫藥股
    份有限公司濫用藥物檢驗報告附卷可稽（見偵查卷第394頁
    ）。而被告戊○○為警查獲後於警詢及偵查之初即供稱其持
    有之海洛因，係在新竹三角公園向姓名及年籍不詳、綽號「
    老鼠」之成年人以4千元代價購買淨重0.2公克數量，最後1
    次施用時間為97年1月23日（查獲時之上個禮拜五）在其駕
    駛之1476-RV自小客車內施用等情（見偵查卷第146頁、第27
    3頁），然參酌附表三編號5所示扣案海洛因數量，2包海洛
    因淨重分別為0.86公克及10.86公克，已與被告戊○○所陳
    購買數量不同，是否為先前施用海洛因後所剩餘，已非無疑
    。又被告戊○○並未供稱其購買0.2公克海洛因後有將其摻
    雜其他物質，且檢驗結果其中1包含微量海洛因成分之粉末
    ，即使以純質淨重計之，總扣案海洛因數量（0.86公克加上
    0.11公克）亦多出被告戊○○所供稱購買之數量甚多；況被
    告戊○○又坦承平日即有施用習慣，則其購買之淨重0.2公
    克海洛因，在其施用後又豈會越剩越多？又被告戊○○嗣於
    本院改辯稱係購入1.5公克海洛因云云（見本院卷第127頁）
    ，顯係隨案發展而變更陳詞，亦不足取。是被告戊○○前述
    所辯，並無可採。被告戊○○於本院聲請再次檢驗其尿液，
    及採其毛髮送請檢驗，以證明被告戊○○確有施用海洛因之
    行為云云（見本院卷第150頁），然依前述其自承最後1次施
    用海洛因之時間即97年1月23日，以查獲後被告戊○○嗣後
    採驗尿液之時間，殘留在身體26小時內之海洛因亦已全數排
    出而無法驗得，是並無重複驗尿之必要至明。另被告戊○○
    要求作毛髮鑑定，果其確有施用海洛因之行為，亦非本案審
    理範圍，且亦無法證明本次扣案海洛因與其前次施用海洛因
    之關聯性，是與待證事實無重要關係，並無調查之必要。
  (三)按依行政院公布之「轉讓持有毒品加重其刑之數量標準」第
    2條第1項第1款、第2項規定：轉讓、持有第一級毒品淨重五
    公克以上者，加重其刑至二分之一。而所謂淨重，指除去包
    裝後之毒品重量，非指所謂之純質淨重而言（最高法院96年
    度台上字第1018號判決參照）。則扣案如附表三編號5所示
    之海洛因，合計淨重既為11.72公克，顯逾上述規定之五公
    克標準數量，自有該規定之適用。被告辯稱扣案海洛因純
    質淨重僅0.11公克，並未超過行政院所訂5公克之標準云云
    ，顯係誤解。綜上所述，被告持有第一級毒品海洛因之事實
    ，應堪認定。
三、被告戊○○意圖販賣而持有第二級毒品甲基安非他命部分：
    訊據上訴人即被告戊○○矢口否認有意圖販賣而持有甲基安
    非他命之犯行，辯稱：我係買90公克甲基安非他命，給甲○○10公克，剩下80公克自己帶回家，分裝係為供己吸食之用
    ，方便攜帶，非為伺機出售才分裝云云。經查：
  (一)被告戊○○於附表一編號1所示時、地，以附表一編號1所示
    之價格，向被告甲○○買受如附表一編號1所示數量（3兩即
    112.5公克）之甲基安非他命之事實，業如前述，已堪認定
    。而扣案如附表二編號8所示之甲基安非他命，查獲時淨重
    為65.29公克，與買入時數量之差額部分已為被告戊○○施
    用殆盡，剩餘數量則分裝成45包，亦經被告戊○○坦承在卷
    （見偵查卷第273至第274頁）。而扣案如附表二編號8所示
    之白色晶體45包，確檢出甲基安非他命成份，亦如前述。則
    被告戊○○確於97年1月27日下午7時30分許，在新竹縣新豐
    鄉埔合村頂埔78之46號持有扣案如附表二編號8所示之甲基
    安非他命為警查獲。至被告戊○○嗣改稱僅購入甲基安非他
    命90公克云云（見偵查卷第348頁、本院卷第122頁），與被
    告甲○○及戊○○二人買賣3兩甲基安非他命之合致說法不
    符，不足採信。
  (二)被告戊○○為警查獲後所採集之尿液，經送檢驗結果，呈甲
    基安非他命陽性反應，有97年2月1日台灣尖端先進生技醫藥
    股份有限公司濫用藥物檢驗報告（見偵查卷第394頁）。足
    認被告戊○○於查獲前，確曾有施用甲基安非他命之事實。
    而卷內並無被告戊○○與甲○○當日買賣甲基安非他命之通
    訊監察譯文，無法直接知悉被告戊○○購入甲基安非他命之
    意圖，然參酌被告戊○○本次查獲前確曾施用甲基安非他命
    、扣入之甲基安非他命也為被告戊○○施用耗盡了47.21公
    克之事實，而本件並無任何相關證據足徵被告戊○○97年1
    月17日購入甲基安非他命之際即有營利之意圖而涉有販賣甲
    基安非他命之犯行，自難遽認被告戊○○於97年1月17日購
    入甲基安非他命之初確係基於欲賣出營利之意圖，依罪證有
    疑，利歸被告原則，從有利於被告戊○○認定之結果，認被
    告戊○○97年1月17日最初應係以供自己施用之意圖而購買
    前述甲基安非他命，嗣變更犯意為意圖販賣而將剩餘之甲基
    安非他命分裝為45包而持有，在尚未著手於任何賣出行為時
    即為警查獲之情，應堪認定。
  (三)被告戊○○於警詢時即供承扣案如附表二編號8所示之甲基
    安非他命係其準備拿來販賣之用，尚未賣出即遭警查獲，因
    販賣對象都為酒店、夜店的客人，所以才分裝成1小包、1小
    包的，現在的價錢約1公克3500元，以前則是1至2千元不等
    ，以往每公克有3百元利潤，現在則有5百元至1千元利潤（
    見偵查卷第145頁、第147至148頁）；於偵查中亦供稱：我
    買了以後還沒賣，想要賣還沒賣出去，扣到的甲基安非他命
    我分裝成45包，打算拿來要賣，最近我打算以3500元出售，
    但是還沒有賣，我1包賣2千元時，可以賺3百元至5百元，賣
    3500元可以賺5百元至1千元等語（見偵查卷第274頁）。而
    販賣毒品乃法所禁止且嚴加制裁之重罪，被告戊○○為成年
    人，智慮無缺，苟其未有將原欲供己施用第二級毒品甲基安
    非他命變更為販賣毒品之意思與作為，斷無自白犯行之可能
    。況且被告戊○○於97年1月28日案發經警詢問後移送檢察
    官偵查，於檢察官偵訊中，仍供承有分裝成小包並想要以之
    販賣賺差價之意，一如前供，觀被告戊○○於警詢及偵查中
    就販賣的金額、欲賺取之差價供述明確，若非其真有販賣之
    意思，實無從憑空想像，無中生有。則被告戊○○既有為販
    賣者常見之分裝可認係有相當之客觀事實，足以證明主觀意
    圖之遂行性及確實性，故足認被告戊○○主觀上確有販賣之
    意圖，並進而已有伺機準備出售之情形。至被告戊○○於警
    詢與偵查中提及與被告甲○○分工販毒事宜，其自96年7月
    開始販賣毒品，都是在新竹、臺北、中壢的酒店及夜店販賣
    云云（見偵查卷第149頁、第274頁），細繹其內容，並非指
    此次即97年1月17日自被告甲○○處購入甲基安非他命此批
    毒品相關事宜，而係之前販賣毒品情事，而以往販毒確實與
    否，並非本案審理範圍，故不得以以往是否有販賣毒品情事
    而遽推論被告戊○○97年1月17日係以營利意圖而購入甲基
    安非他命至明。另被告甲○○於警詢中雖稱有提供安毒供被
    告戊○○轉賣云云（見偵查卷第6頁），然其亦稱提供2次數
    量都是1兩重，顯見與本案交易內容3兩甲基安非他命無涉，
    自不得作為不利於被告戊○○之認定，附此敘明。
  (四)被告戊○○於原審及本院雖辯稱扣案如附表二編號8所示之
    甲基安非他命係其為供己施用而分裝云云（見原審卷第86頁
    、本院卷第122頁）。然其於警詢及偵查即坦承，為販賣之
    故才將已施用剩餘之甲基安非他命分裝成45包，伺機販售，
    已如前述，且觀45包甲基安非他命之查獲照片（見偵查卷第
    219頁），每包毛重均在0.95至1.02公克之間，相差不過0.0
    7公克，果真係被告戊○○便利供己外出攜帶施用，其只需
    隨意採取約略重量分裝即可，何以在夾鍊袋無刻度之情狀下
    ，仍精準秤量，足認被告戊○○係藉由磅秤秤量，則由其磅
    秤秤量之行為，反觀販賣毒品係違法行為，非可公然為之，
    亦無公定之價格，每次買賣之價差，亦隨來源是否充裕、查
    緝是否嚴緊等風險為之評估，是販賣毒品者與買受毒品者對
    於毒品斤兩錙銖必較，恐有吃虧，販賣毒品者，往往秤量精
    確，再為防止毒品漏逸、潮濕，以便於攜帶藏放避免警方查
    緝，亦以夾鍊袋為之分裝，則觀之被告戊○○以夾鍊袋且精
    確分裝之舉，倘若非意圖供販賣之用，豈需將所購得之毒品
    分裝為小包裝而不酌取每日所攜帶之份量即可。而毒品既係
    高單價之物，購買該毒品施用者，應無準備大量之小型夾鍊
    袋，於購得之後自行分裝為多數小包，使毒品沾染、殘留於
    分裝袋上，徒增浪費之理，足徵被告戊○○萌生營利轉售之
    意圖至明。
  (五)末者，販賣甲基安非他命之刑責甚重，迭由政府經媒體披露
    ，並昭示取締追查之決心，並為眾所週知。被告戊○○將原
    供己施用之剩餘甲基安非他命計劃出售，若非有利可圖，自
    無甘冒為警查獲致罹重典風險之必要，且被告戊○○自承每
    包可賺5百元至1千元等情，足見被告戊○○具有營利之意圖
    ，至屬灼然。
  (六)綜上所述，被告戊○○所辯，要係臨訟卸責之詞，核無可採
    ，其意圖販賣而持有第二級毒品甲基安非他命之行為，事證
    已臻明確，犯行堪以認定，應依法論科。
四、論罪科刑部分：
  (一)被告甲○○部分：
    核被告甲○○所為，係犯毒品危害防制條例第4條第2項之販
    賣第二級毒品罪。被告販賣前後非法持有甲基安非他命之低
    度行為，為販賣之高度行為所吸收，不另論罪。又被告所為
    如附表一所示之各次販賣第二級毒品犯行，犯意各別，行為
    互殊，應分論併罰之。
  (二)被告戊○○部分：
    核被告戊○○所為，係犯毒品危害防制條例第11條第1項之
    持有第一級毒品罪、同條例第5條第2項意圖販賣而持有第二
    級毒品罪。被告戊○○持有甲基安非他命之低度行為，為其
    意圖販賣而持有第二級毒品之高度行為所吸收，不另論罪。
    惟檢察官認應依販賣第二級毒品罪處斷（見原審卷第143頁
    ），尚有未洽，然起訴事實同一，起訴法條應予變更。又被
    告戊○○所犯持有如附表二編號5所示第一級毒品海洛因罪
    部分，其為警方查獲時所持有之海洛因2包，淨重合計為11.
    72公克，已達行政院訂定之轉讓持有毒品加重其刑之數量標
    準第2條所定5公克標準，即應依毒品危害防制條例第11條第
    4項之規定，加重其刑。又被告戊○○所犯上開持有第一級
    毒品及意圖販賣而持有第二級毒品罪間，犯意各別，行為互
    殊，應予分論併罰。
五、撤銷改判部分：
    原審以被告甲○○坦承如附表三所示被訴犯行，及被告戊○○販賣第二級毒品部分事證明確，予以論罪科刑，固非無見
    。然(一)據檢察官所舉之證據與所指出之證明方法尚未足使本
    法確信被告甲○○有附表三所示被訴之犯行，及(二)亦無證據
    顯示被告戊○○購入甲基安非他命之初即有販賣營利之意圖
    ，原審逕予論罪，均有未洽(三)被告甲○○販賣予被告戊○○
    如附表二編號8所示之第二級毒品，因其二人並非共同正犯
    ，不應於被告甲○○主文項下諭知沒收銷燬，亦有未合。被
    告甲○○就此部分提起上訴，為有理由，應由本院就被告甲○○被訴如附表三所示部分，另為無罪之諭知（詳下述）。
    再被告戊○○就此部分提起上訴否認犯行，雖無足採，然原
    判決就此部分既有前揭可議之處，自屬無可維持，應由本院
    予以撤銷改判，爰審酌被告戊○○明知甲基安非他命對於人
    體有莫大之戕害，竟仍為圖一己私利，漠視毒品之危害性，
    卻仍意圖販賣而持有第二級毒品犯行，所為對國民身心健康
    及社會風氣治安所生之危險，犯後就被訴上開犯行，飾詞狡
    辯，未見悔意，險或損害、犯罪後之態度等一切情狀，判處
    如主文第三項所示之刑。扣案如附表二編號8所示之甲基安
    非他命，屬查獲之第二級毒品，不問屬於犯人與否，依毒品
    危害防制條例第18條第1項前段規定，沒收銷燬之。另扣案
    如附表二編號9、10所示之物，係被告戊○○所有供購入第
    二級毒品甲基安非他命所用之物（見偵查卷第146頁），依
    刑法第38條第1項第2款規定沒收之。
六、上訴駁回部分：
    原審本同上之見解，就被告甲○○如附表一所示部分，適用
    毒品危害防制條例第4條第2項、被告戊○○持有第一級毒品
    部分，適用同條例第11條第1項、第4項，並審酌被告甲○○
    販賣第二級毒品行為乃煙毒禍害之源，其源不斷，則流毒所
    及，非僅多數人之生命、身體受其侵害，且社會、國家之法
    益亦不能免，當非個人一己之生命、身體法益所可比擬，以
    及被告甲○○販賣之次數，數量頗多、毒品數量非微，實不
    足取；暨其素行情形，有本院被告前案紀錄表可憑，智識程
    度為國中畢業，惟念其犯後終能坦承犯行態度良好，已知悔
    悟等其他一切情狀，各量處如附表一所示之刑；另審酌被告
    戊○○明知海洛因對於人體有莫大之戕害，竟仍為圖一己私
    利，漠視毒品之危害性，而持有第一級毒品，所為敗壞社會
    治安，甚屬不該，且犯後就被訴上開犯行，飾詞狡辯，未見
    悔意，及斟酌其犯罪之動機、目的、手段、販入毒品之數量
    等一切情狀，量處有期徒刑7月。另依毒品危害防制條例第
    18條第1項、第19條第1項規定，以扣案如附表二編號5所示
    之海洛因，屬查獲之第一級，不問屬於犯人與否，均沒收銷
    燬之。又被告甲○○如附表一所示販賣第二級毒品安非他命
    予他人所得，共計597,500元，雖未扣案，然係被告販賣毒
    品所得之財物，應依毒品危害防制條例第19條第1項規定，
    併予宣告沒收，如全部或一部不能沒收時，以其財產抵償之
    。另被告甲○○為警查獲時，雖扣得如附表二編號1、2、3
    、4所示之物，被告戊○○為警查獲時，扣得如附表二6、7
    （原判決漏載上述兩項）、11、12所示之物，或被告等供其
    自身施用毒品所用之物，或難認與被告等本件犯行有直接關
    聯，均爰不併於本案宣告沒收或銷燬之，附此敘明。核其此
    部分認事用法，俱無不合，量刑亦甚妥適。被告甲○○就此
    部分犯行以原審未適用刑法第59條減輕其刑提起上訴，及被
    告戊○○以其此部分犯行有自首之適用而提起上訴云云。然
    被告甲○○犯罪情狀，在客觀上並無足以引起一般同情，且
    其智識程度、犯後態度等一切情狀，已酌為法定刑度內從輕
    科刑之標準，不得據為酌量減輕之理由（最高法院51年台上
    字第899號判例參照）；而本件查獲被告戊○○過程，係透
    過通訊監察，認被告戊○○販毒，遂持拘票拘提被告戊○○
    ，出示拘票後，請被告戊○○拿出毒品，而通訊監察資料中
    ，犯嫌不會說是賣海洛因或甲基安非他命，只講數量、金錢
    等情，業據證人即員警己○○證述在卷（見原審卷第176至
    177頁、第179頁），故搜索範圍應包含違法之所有毒品，被
    告戊○○並無自首之適用。是被告甲○○、戊○○此部分上
    訴並無理由，均應駁回。
七、被告甲○○、戊○○上述撤銷改判及上訴駁回部分，均定應
    執行刑分別如主文第五、六項所示。
參、無罪部分：
一、公訴意旨略以：甲○○明知甲基安非他命係毒品危害防制條
    例所規定之第二級毒品，不得販賣，竟基於意圖販賣第二級
    毒品之犯意，於如附表三所示時間、地點及方式，販賣甲基
    安非他命予附表三所示之人牟利。因認甲○○此部分亦涉犯
    毒品危害防制條例第4條第2項販賣第二級毒品罪嫌云云。
二、按犯罪事實應依證據認定之，無證據不得認定犯罪事實；又
    被告自白不得作為有罪判決唯一證據，之刑事訴訟法第154
    條第2項、第156條第2項定有明文。又共同被告間若具有對
    同性之關係，如毒品交易之買賣雙方，為避免其嫁禍他人而
    虛偽陳述，尤應有足以令人確信其陳述為真實之補強證據，
    始能據以為論罪之依據（最高法院94年度台上字第4405號判
    決參照）。再檢察官就被告犯罪事實，應負舉證責任，並指
    出證明之方法。因此，檢察官對於起訴之犯罪事實，應負提
    出證據及說服之實質舉證責任。倘其所提出之證據，不足為
    被告有罪之積極證明，或其指出證明之方法，無從說服法院
    以形成被告有罪之心證，基於無罪推定之原則，自應為被告
    無罪判決之諭知（最高法院92年台上字第128號判例參照）
    。
三、檢察官認被告甲○○涉犯此部分犯嫌，無非係以被告甲○○
    偵查中供述96年間，以每兩6萬元代價，販賣甲基安非他命1
    兩予丁○○之事實、證人乙○○偵查中證述被告甲○○於附
    表三編號2至3所示時、地，販賣甲基安非他命予乙○○之事
    實等為據。訊據上訴人即被告甲○○堅決否認有此部分被訴
    犯行。經查：
  (一)被告甲○○固於偵查中坦承96年間有將1兩甲基安非他命，
    以6萬元代價販賣給丁○○1次，且於原審亦認罪云云（見偵
    查卷第271頁、原審卷第143頁），惟嗣於本院否認此部分被
    訴犯行（見本院卷第121頁反面）。而本院傳訊證人丁○○
    ，據其證稱其手機門號0000000000號，並非0000000000號，
    其並未向被告甲○○購買過毒品等語（見本院卷第222頁正
    、反面）；且查卷附通訊監察譯文，被告甲○○使用000000
    0000號行動電話與門號0000000000號之通聯內容，並未涉及
    有買賣毒品交易之暗語或談話（見偵查卷第11至第12頁）；
    又據通訊監察譯文所指丁○○使用之0000000000、00000000
    00號行動電話與被告通聯內容，亦無法看出彼此間有買賣毒
    品之事（見偵查卷第59至61頁、第79頁、第82頁、第85頁、
    第89頁），則甲○○此部分如附表三編號1所示之被訴事實
    ，僅有被告甲○○之自白，又查無其他證據可資佐證，則被
    告甲○○此部分之自白自不得作為有罪判決唯一證據。
  (二)證人乙○○於偵查中固稱被告甲○○有附表三編號2、3所示
    被訴事實（見偵查卷第278頁），惟嗣於原審否認之，且於
    本院證稱僅向被告甲○○買過甲基安非他命1次等語（見本
    院卷第218頁）。另觀卷附被告甲○○0000000000號行動電
    話與乙○○0000000000號行動電話於96年10至11月間之通訊
    監察譯文，內容若非涉及詢問行蹤等雜事，就是幫他人反映
    毒品不純之事，並無乙○○逕向被告購買甲基安非他命之內
    容（見偵查卷第32頁、第34頁、第57頁、第63頁、第68頁）
    。又被告甲○○雖於原審坦承有檢察官起訴之此部分事實（
    見原審卷第143頁），然其於本院已陳明係因所涉犯罪事實
    甚多，倘僅否認其中部分犯行，恐有重新調查之繁，故想全
    部承認算了等語（見本院卷第222頁反面），故此部分被訴
    事實除證人乙○○前後不一致之陳述外，別無其他積極事證
    足佐。
  (三)綜上所述，本件依檢察官所舉各項證據方法，並不足資以佐
    證被告甲○○確有附表三所示之被訴犯行，此外，復查無其
    他積極證據足認被告甲○○有公訴意旨所指此部分罪行，揆
    諸上揭說明，既不能證明被告甲○○犯罪，自應為無罪之諭
    知。
據上論斷，應依刑事訴訟法第368條、第369條第1項前段、第364
條、第299條第1項前段、第301條第1項、毒品危害防制條例第5
條第2項、第18條第1項前段、第19條第1項、刑法第11條前段、
第51條第5款、第9款、第38條第1項第2款，判決如主文。
本案經檢察官黃柏齡到庭執行職務。
中    華    民    國    98    年    5     月     7    日
                  刑事第十九庭審判長法  官  黃金富
                                    法  官  吳  燦
                                    法  官  魏新國
以上正本證明與原本無異。
被告戊○○持有第一級毒品部分不得上訴。
其他部分如不服本判決，應於收受送達後10日內向本院提出上訴
書狀，其未敘述上訴之理由者並得於提起上訴後10日內向本院補
提理由書（均須按他造當事人之人數附繕本）「切勿逕送上級法
院」。
                                    書記官  邵淑津
中    華    民    國    98    年    5     月    7     日
附錄：本案論罪科刑法條全文
毒品危害防制條例第4條：
製造、運輸、販賣第一級毒品者，處死刑或無期徒刑；處無期徒
刑者，得併科新臺幣 1 千萬元以下罰金。
製造、運輸、販賣第二級毒品者，處無期徒刑或7年以上有期徒
刑，得併科新臺幣7百萬元以下罰金。
製造、運輸、販賣第三級毒品者，處5年以上有期徒刑，得併科
新臺幣5百萬元以下罰金。
製造、運輸、販賣第四級毒品者，處3年以上10年以下有期徒刑
，得併科新臺幣3百萬元以下罰金。
製造、運輸、販賣專供製造或施用毒品之器具者，處1年以上7
年以下有期徒刑，得併科新臺幣1百萬元以下罰金。
前五項之未遂犯罰之。
毒品危害防制條例第5條：
意圖販賣而持有第一級毒品者，處無期徒刑或10年以上有期徒刑
，得併科新臺幣7百萬元以下罰金。
意圖販賣而持有第二級毒品者，處5年以上有期徒刑，得併科新
臺幣5百萬元以下罰金。
意圖販賣而持有第三級毒品者，處3年以上10年以下有期徒刑，
得併科新臺幣3百萬元以下罰金。
意圖販賣而持有第四級毒品或專供製造、施用毒品之器具者，處
1年以上7年以下有期徒刑，得併科新臺幣1百萬元以下罰金。
毒品危害防制條例第11條：
持有第一級毒品者，處3年以下有期徒刑、拘役或新臺幣5萬元以
下罰金。
持有第二級毒品者，處2年以下有期徒刑、拘役或新臺幣3萬元以
下罰金。
持有專供製造或施用第一、二級毒品之器具者，處1年以下有期
徒刑、拘役或新臺幣1萬元以下罰金。
持有毒品達一定數量者，加重其刑至二分之一，其標準由行政院
定之。
附表一：
┌──┬────────────────┬─────────────────┐
│編號│犯罪時間、地點及內容            │宣告刑                            │
├──┼────────────────┼─────────────────┤
│1   │97年1月17日某時許，在臺北縣永和 │販賣第二級毒品，處有期徒刑柒年貳月│
│    │市○○路○段133巷64弄7號4樓住處，│, 販賣毒品所得新臺幣貳拾伍萬伍仟元│
│    │以25萬5千元之價格，出售重約3兩之│沒收之，如全部或一部不能沒收時，以│
│    │甲基安非他命約予戊○○。        │財產抵償之。                      │
├──┼────────────────┼─────────────────┤
│2   │96年11月間某日，在臺北縣永和市保│販賣第二級毒品，處有期徒刑柒年貳月│
│    │福路2段133巷64弄7號4樓住處，以  │，販賣毒品所得新臺幣參仟伍佰元沒收│
│    │1200元易付卡及現金2300元之代價，│之，如全部或一部不能沒收時，以財產│
│    │1公克之甲基安非他命予乙○○。   │抵償之。                          │
├──┼────────────────┼─────────────────┤
│3   │96年10月16日12時53分許，在臺北縣│販賣第二級毒品，處有期徒刑柒年貳月│
│    │中和市○○路附近，以6萬元之價格 │，販賣毒品所得新臺幣陸萬元沒收之，│
│    │，出售重約1兩（約37.5公克）之甲 │如全部或一部不能沒收時，以財產抵償│
│    │基安非他命予楊勝翰。            │之。                              │
├──┼────────────────┼─────────────────┤
│4   │96年10月22日某時許，在臺北縣中和│販賣第二級毒品，處有期徒刑柒年貳月│
│    │市○○路附近，以5萬7千元之價格，│；販賣毒品所得新臺幣伍萬柒仟佰元沒│
│    │出售重約1兩之甲基安非他命予楊勝 │收之，如全部或一部不能沒收時，以財│
│    │翰。                            │產抵償之。                        │
├──┼────────────────┼─────────────────┤
│5   │96年11月5日某時許，在臺北縣中和 │販賣第二級毒品，處有期徒刑柒年貳月│
│    │市○○路附近，以5萬7千元之價格，│，販賣毒品所得新臺幣伍萬柒仟元沒收│
│    │出售重約1兩之甲基安非他命予楊勝 │之，如全部或一部不能沒收時，以財產│
│    │翰                              │抵償之。                          │
├──┼────────────────┼─────────────────┤
│6   │96年11月21日14時59分許，在臺北縣│販賣第二級毒品，處有期徒刑柒年貳月│
│    │中和市○○路附近，以6萬元之價格 │，販賣毒品所得新臺幣陸萬元沒收之，│
│    │，出售重約1兩之甲基安非他命予楊 │如全部或一部不能沒收時，以財產抵償│
│    │勝翰。                          │之。                              │
├──┼────────────────┼─────────────────┤
│7   │96年11月間某日，在臺北縣中和市保│販賣第二級毒品，處有期徒刑柒年貳月│
│    │生路附近，以3千元之價格，出售重 │，販賣毒品所得新臺幣參仟元沒收之，│
│    │約1公克之甲基安非他命予林惠雯。 │如全部或一部不能沒收時，以財產抵償│
│    │                                │之。                              │
├──┼────────────────┼─────────────────┤
│8   │96年12月間某日，在臺北縣中和市保│販賣第二級毒品，處有期徒刑柒年貳月│
│    │生路附近，以3千元之價格，出售重 │，販賣毒品所得新臺幣參仟元沒收之，│
│    │約1公克之甲基安非他命予林惠雯。 │如全部或一部不能沒收時，以財產抵償│
│    │                                │之。                              │
│    │                                │                                  │
├──┼────────────────┼─────────────────┤
│9   │96年8月30日18時29分許，在台北縣 │販賣第二級毒品，處有期徒刑柒年貳月│
│    │中和市某路附近，以4萬9千元之價格│，販賣毒品所得新臺幣肆萬玖仟元沒收│
│    │出售重約1兩之甲基安非他命予陳文 │之，如全部或一部不能沒收時，以財產│
│    │宗。                            │抵償之。                          │
├──┼────────────────┼─────────────────┤
│10  │96年11月25日17時32分許，在臺北縣│販賣第二級毒品，處有期徒刑柒年貳月│
│    │中和市新生派出所附近，以3萬3千元│，販賣毒品所得新臺幣參萬參仟元沒收│
│    │之價格，出售重約半兩（約19公克）│之，如全部或一部不能沒收時，以財產│
│    │之甲基安非他命予許啟霖。        │抵償之。                          │
├──┼────────────────┼─────────────────┤
│11  │96年11月27日16時40分許，在臺北縣│販賣第二級毒品，處有期徒刑柒年貳月│
│    │永和市○○路○段133巷64弄7號4樓住│，販賣毒品所得新臺幣壹萬柒仟元沒收│
│    │處，以1萬7千元之價格，出售重約4 │之，如全部或一部不能沒收時，以財產│
│    │分之1兩（約9公克）予許啟霖。    │抵償之。                          │
└──┴────────────────┴─────────────────┘
附表二：
┌──┬────────┬────────────┬────────────┐
│編號│    扣押物      │          重量          │       扣押地點         │
├──┼────────┼────────────┼────────────┤
│1   │甲基安非他命    │1包（毛重0.4750公克，淨 │甲○○身上              │
│    │                │重0.275公克，取樣0.0002 │                        │
│    │                │公克，驗餘淨重0.2748公克│                        │
│    │                │）（見偵查卷第324頁）   │                        │
├──┼────────┼────────────┼────────────┤
│2   │吸食器          │3支                     │同上                    │
├──┼────────┼────────────┼────────────┤
│3   │現金            │152萬7千5百元           │同上                    │
├──┼────────┼────────────┼────────────┤
│4   │行動電話        │3支                     │同上                    │
├──┼────────┼────────────┼────────────┤
│5   │海洛因          │2包（分別為淨重0.86公克 │新竹縣新豐鄉埔和村頂埔87│
│    │                │，空包裝重0.26公克；淨重│之46號                  │
│    │                │10.86公克，空包裝重0.58 │                        │
│    │                │公克，純度1%，純質淨重約│                        │
│    │                │0.11公克）（見偵查卷第32│                        │
│    │                │2頁）                   │                        │
├──┼────────┼────────────┼────────────┤
│6   │愷他命          │1包（淨重2.43公克，空包 │同上                    │
│    │                │裝重0.34公克）（見偵查卷│                        │
│    │                │第322頁）               │                        │
├──┼────────┼────────────┼────────────┤
│7   │粉末            │3包（合計淨重110.36公克 │同上                    │
│    │                │，空包裝總重3.18公克，未│                        │
│    │                │發現含法定毒品成分）（見│                        │
│    │                │偵查卷第322頁）         │                        │
├──┼────────┼────────────┼────────────┤
│8   │甲基安非他命    │45包（驗前總毛重77.89公 │同上                    │
│    │                │克，包裝塑膠袋總重約12.6│                        │
│    │                │0公克，取0.34公克鑑定用 │                        │
│    │                │罄，純度約95%，推估驗前 │                        │
│    │                │總純質淨重約62.02公克） │                        │
│    │                │（見偵查卷第321頁）     │                        │
├──┼────────┼────────────┼────────────┤
│9   │電子磅秤        │2台                     │同上                    │
├──┼────────┼────────────┼────────────┤
│10  │計算機          │1台                     │同上                    │
├──┼────────┼────────────┼────────────┤
│11  │愷他命          │3包（驗前總毛重44.42公克│同上                    │
│    │                │，包裝塑膠袋總重約1.62公│                        │
│    │                │克，取0.30公克鑑定用罄，│                        │
│    │                │純度約98%，推估驗前總純 │                        │
│    │                │質淨重約41.94公克）（見 │                        │
│    │                │偵查卷第321頁）         │                        │
├──┼────────┼────────────┼────────────┤
│12  │玻璃球          │3支                     │同上                    │
└──┴────────┴────────────┴────────────┘
附表三：
┌──┬────────────────┐
│編號│被訴犯罪時間、地點及內容        │
├──┼────────────────┤
│1   │96年間某時許，在不詳地點，以6萬 │
│    │元之價格，出售甲基安非他命約1兩 │
│    │予丁○○。                      │
├──┼────────────────┤
│2   │96年10月間某時許，在臺北縣永和市○○    ○○○路2段133巷64弄7號4樓住處，以│
│    │2千元價格，出售不詳重量之甲基安 │
│    │非他命予乙○○。                │
├──┼────────────────┤
│3   │96年11月間某日，在臺北縣永和市○○○    ○○路2段133巷64弄7號4樓住處，以2 │
│    │千元價格，出售不詳重量之甲基安非│
│    │他命予乙○○。                  │
└──┴────────────────┘


司法院資訊處製作；財團法人民間司法改革基金會備份。
